臺灣高雄地方法院民事裁定
111年度法字第36號
聲  請  人  林常榮  

相  對  人  財團法人寶成文教基金會

上列聲請人聲請變更財團法人寶成文教基金會捐助章程，本院裁
定如下：
    主  文
財團法人寶成文教基金會捐助章程第五條至第十二條、第十四條
，准予變更如附件「擬修正條文」欄所示。
聲請人其餘聲請駁回。
聲請程序費用新臺幣壹仟元由聲請人負擔。
    理  由
一、聲請意旨略以：聲請人為相對人之董事長，相對人前於民國
    83年6月9日經高雄市政府教育局核備設立，並經本院於109
    年4月6日核發變更登記後之法人登記證書在案。茲因配合財
    團法人法規定修正，經相對人董事會會議決議，修訂原章程
    計13條如附件所示，爰聲請變更捐助章程等語。
二、按財團之組織及其管理方法，由捐助人以捐助章程或遺囑定
    之。捐助章程或遺囑所定之組織不完全，或重要之管理方法
    不具備者，法院得因主管機關、檢察官或利害關係人之聲請
    ，為必要之處分；為維持財團之目的或保存其財產，法院得
    因捐助人、董事、主管機關、檢察官或利害關係人之聲請，
    變更其組織；又法院依民法第62條為必要之處分及第63條變
    更財團之組織前，應徵詢主管機關之意見，民法第62條、第
    63條及非訟事件法第62條前段分別定有明文。是依上開規定
    聲請法院就捐助章程為必要之處分者，以財團之組織不完全
    ，或重要之管理方法不具備為要件，而所謂財團之組織不完
    全者，例如財團內部之董事會或監察人之組織不完全者是；
    所謂重要之管理方法者，例如董監事之任免方式、董事會執
    行事務之決議方法及財團財產之管理方法等是。至財團名稱
    、設立宗旨、業務範圍、目的事業之變更，非屬財團組織有
    關之事項，亦與財團之管理方法無涉，與民法第62條、第63
    條所定得聲請法院為章程之必要處分或變更組織要件不符，
    自不在得聲請之列（最高法院85年台抗字第320號裁定意旨
    參照）。非屬上述事項之更異，則祇須取得目的事業主管機
    關之許可，即可向法院聲請變更登記，並無聲請法院為裁定
    之必要。
三、經查：
　㈠聲請人主張其為相對人之董事長，相對人經董事會決議通過
    修訂捐助章程如附件「擬修正條文」欄所示，爰依法聲請裁
    定為必要之處分等語，業據其提出法人登記證書、原捐助章
    程、修正後捐助章程、修正條文對照表為證，並經主管機關
    即高雄市政府教育局以111年11月25日高市教社字第1113917
    0700號函知相對人許可變更修正捐助章程，堪信為真實。本
    院審酌聲請人聲請變更附件「擬修正條文」欄第5條至第12
    條、第14條部分，係關於董事會職權範圍、董事會組織類別
    之調整、董監事職權及任免方式、董事會召開、決議方式、
    財團財產之管理方法等之變更、送主管機關備查資料等所為
    規範，核屬重要管理方法之更易，性質在補充財團之組織或
    管理方法，屬法院得為處分之事項，且其規定與該財團法人
    之設立目的核無相違，與民法有關財團法人之規定亦無牴觸
    ，並為維持財團之目的及運作所必要。是本件此部分聲請變
    更捐助章程，尚無不合，應予准許。
  ㈡至附件「擬修正條文」欄第1條、第3條、第4條、第13條部分
    ，僅係配合法令修正相關文字及會址變更，核其內容，非關
    組織不完全或重要管理方法不具備之情形，亦與財團法人目
    的之維持或財產之保存而有變更財團組織之必要者無涉，聲
    請人可依非訟事件法第85條規定，向主管機關申請核備後，
    再向法院登記處辦理變更登記即為已足，毋庸向本院聲請裁
    定變更，故聲請人此部分之聲請，於法不合，本院無從准許
    ，應予駁回。
四、依非訟事件法第21條第1項前段、第24條第1項，裁定如主文
    。
中　　華　　民　　國　　111 　年　　12　　月　　8 　　日
　　                民事第五庭法　官　鄭靜筠
以上正本係照原本作成。
如對本裁定抗告須於裁定送達後10日內向本院提出抗告狀，並繳
納裁判費新台幣1,000元。　　　　　　　　　　
中　　華　　民　　國　　111 　年　　12　　月　　8 　　日
 　　　                       書記官  李方云